【裁判字號】    94,訴緝,119
【裁判日期】    950421
【裁判案由】    違反護照條例等
【裁判全文】
臺灣桃園地方法院刑事判決             94年度訴緝字第119號
公  訴  人  臺灣桃園地方法院檢察署檢察官
被      告  甲○○
上列被告因違反護照條例等案件，經檢察官提起公訴（九十二年
度偵字第七四四六號），被告於本院準備程序進行中，就被訴事
實為有罪之陳述，經本院告知簡式審判程序意旨，並聽取公訴人
及被告之意見後，本院合議庭裁定依簡式審判程序審理，本院判
決如下：
    主  文
甲○○共同連續行使變造中華民國護照，足以生損害於公眾及他
人，處有期徒刑拾月，併科罰金新臺幣拾萬元，罰金如易服勞役
，以銀元參佰元（即新臺幣玖佰元）折算壹日，扣案之甲○○中
華民國護照壹本沒收；又將中華民國護照交付他人，以供他人冒
名使用，處有期徒刑肆月。應執行有期徒刑壹年，併科罰金新臺
幣拾萬元，罰金如易服勞役，以銀元參佰元（即新臺幣玖佰元）
折算壹日，緩刑伍年，扣案之甲○○中華民國護照壹本沒收。
    事  實
一、江智詮、潘昶毓、陳麒文（均通緝中，俟緝獲後另行審理）
    、陳美玉（業經本院判決確定）等人共組人蛇集團，由江智
    銓、潘昶毓在泰國負責將大陸地區人民非法運送至外國及變
    造中華民國護照等事宜，陳麒文、陳美玉則負責在臺灣購買
    護照及安排臺灣人民至泰國帶大陸地區人民非法偷渡至外國
    （俗稱帶工）之事宜。甲○○因與陳麒文曾有同事關係，經
    陳麒文告知上情，誘之以利，遂介紹友人羅紫瑗、張玉惠、
    徐毓英、許晉維、陳維吟（均經本院判決確定）與陳麒文認
    識，並共同基於行使變造中華民國護照及利用非中華民國航
    空器，將大陸人民非法運送至臺灣地區及大陸地區以外之國
    家之犯意聯絡，由羅紫瑗、張玉惠、徐毓英、許晉維、陳維
    吟分別於如附表所示之日期，前往泰國帶同大陸人士，持江
    智詮所交付經變造大陸地區人民照片之中華民國護照，輾轉
    搭機偷渡至外國（詳細犯罪事實如附表所示），甲○○並因
    而獲有美金五百元之佣金。甲○○不以為足，另基於將中華
    民國護照交付他人，以供他人冒名使用之犯意，於民國九十
    一年九月間某日，在臺北市○○路上某處，以新臺幣三萬五
    千元之代價，將其本人之中華民國護照出售予陳麒文。
二、案經內政部警政署航空警察局移送臺灣桃園地方法院檢察署
    檢察官偵查起訴。
    理  由
一、程序部分：本件被告甲○○所犯係死刑、無期徒刑或最輕本
    刑為三年以上有期徒刑以外之罪，其於準備程序中就被訴事
    實為有罪之陳述，經本院告知簡式審判程序之旨，並聽取當
    事人意見後，經本院合議庭依刑事訴訟法第二百七十三條之
    一第一項規定裁定由受命法官獨任進行簡式審判程序，合先
    敘明。
二、上開犯罪事實，業據被告於本院審理時坦承不諱，核與共犯
    羅紫瑗、張玉惠、徐毓英、許晉維、陳維吟等人於警詢及檢
    察官偵查中供承情節相符，且據證人即大陸地區人民鄒長林
    證述詳實，並有羅紫瑗等人之旅客入出境紀錄查詢資料附卷
    可佐，經變造之甲○○中華民國護照等件扣案為憑，而扣案
    之甲○○中華民國護照，並經航空警察局鑑定確屬變造無訛
    ，有鑑識報告一件附卷可查，被告上開自白，堪認與事實相
    符，本件事證明確，被告犯行堪以認定。
三、按臺灣地區與大陸地區人民關係條例（下稱兩岸關係條例）
    於被告行為後之九十二年十月二十九日修正公布全文九十六
    條，其中第八十條第一項經行政院定於九十三年三月一日施
    行，惟其法定刑與修正前相同，依刑法第二條第一項前段之
    規定，自應適用修正後之條文論處。核被告所為，係違反修
    正後兩岸關係條例第二十八條之一第二項臺灣地區人民不得
    利用非中華民國航空器私行運送大陸地區人民前往臺灣地區
    及大陸地區以外之國家之規定，應依同條例第八十條第一項
    之規定論罪及護照條例第二十四條第二項、第一項行使變造
    中華民國護照罪（起訴書漏引此部分起訴法條）、第三項將
    中華民國護照交付他人供他人冒名使用罪（上開護照條例條
    文雖未載明「中華民國護照」，然依該條例第一條所揭示該
    條例係就中華民國護照之申請、核發及管理而為制訂，該條
    例中所指「護照」，自屬「中華民國護照」無疑。本判決以
    下所稱「護照」，亦均指中華民國護照，合先敘明。）。被
    告就所犯前開兩岸關係條例罪名部分與江智銓、潘昶毓、陳
    麒文、許晉維、徐毓英、羅紫瑗、陳維吟、張玉惠等人間，
    有犯意聯絡、行為分擔，為共同正犯；就所犯護照條例第二
    十四條第二項、第一項罪名部分，與江智銓、潘昶毓、陳麒
    文、羅紫瑗、陳維吟、張玉惠、大陸地區人民鄒長林及其他
    不詳年籍姓名之經羅紫瑗等人帶同偷渡之其他成年大陸地區
    人民共五人間，有犯意聯絡及行為分擔，亦為共同正犯。被
    告共同利用非中華民國航空器，私行運送大陸地區人民前往
    臺灣地區及大陸地區以外之國家五次，並於中正國際機場轉
    機時，行使變造之中華民國護照四次，時間均緊接，方法均
    相同，均觸犯構成要件相同之罪，顯係基於概括犯意為之，
    應依連續犯之規定，各論以兩岸關係條例第八十條第一項及
    護照條例第二十四條第二項、第一項等一罪，並分別加重其
    刑。又被告行使變造護照之目的在於私行運送大陸地區人民
    前往臺灣地區及大陸地區以外之國家，是其所犯此部分二罪
    ，有方法目的之牽連關係，應從一重行使變造護照罪論處。
    至被告所犯護照條例第二十四條第三項之罪與前開二罪，犯
    意各別，行為不同，應予分論併罰。爰審酌甲○○因貪圖小
    利而一時失慮，及其犯罪所得非多，且犯後坦承犯行，深具
    悔意等一切情狀，分別量處如主文所示之刑，並就併科罰金
    部分諭知易服勞役之折算標準，再定其應執行之刑。查被告
    前雖曾受有期徒刑以上刑之宣告，惟於八十五年十月十日執
    行完畢後五年內，未再受有期徒刑以上刑之宣告，此有臺灣
    高等法院被告前案紀錄表一份在卷可按，其經此起訴審判，
    當知所警惕，信無再犯之虞，本院認所宣告之刑以暫不執行
    為適當，併諭知緩刑五年，以啟自新。扣案之變造甲○○中
    華民國護照，為被告所有，供其本件犯罪所用之物，業據被
    告供承在卷，併依刑法第三十八條第一項第二款之規定宣告
    沒收。
據上論斷，應依刑事訴訟法第二百九十九條第一項前段、第二百
七十三條之一第一項，修正後臺灣地區與大陸地區人民關係條例
第八十條第一項，護照條例第二十四條第二項、第一項、第三項
，刑法第二條第一項前段、第十一條前段、第二十八條、第五十
六條、第五十五條、第四十二條第二項、第五十一條第五款、第
七十四條第二款、第三十八條第一項第二款，罰金罰鍰提高標準
條例第二條，現行法規所定貨幣單位折算新臺幣條例第二條，判
決如主文。
本案經檢察官徐則賢到庭執行職務。
中    華    民    國    95    年    4     月    21    日
                  刑事第八庭    法  官  袁雪華
上正本證明與原本無異。
如不服本判決，應於判決送達後10日內向本院提出上訴狀（應附
繕本），上訴於臺灣高等法院。
                                書記官  邱仲騏
中    華    民    國    95    年    4     月    21    日
附錄本案論罪科刑之法條：
臺灣地區與大陸地區人民關係條例第80條第1項
中華民國船舶、航空器或其他運輸工具所有人、營運人或船長、
機長、其他運輸工具駕駛人違反第28條規定或違反第28條之1 第
1 項規定或臺灣地區人民違反第28條之1 第2 項規定者，處3 年
以下有期徒刑、拘役或科或併科新臺幣1 百萬元以上1 千5 百萬
元以下罰金。但行為係出於中華民國船舶、航空器或其他運輸工
具之船長或機長或駕駛人自行決定者，處罰船長或機長或駕駛人
。
護照條例第24條
偽造、變造護照足以生損害於公眾或他人者，處 5 年以下有期徒
刑，併科新臺幣 50 萬元以下罰金。
行使前項文書者，亦同。
將護照交付他人或謊報遺失以供他人冒名使用者，處 5 年以下有
期徒刑、拘役或科或併科新臺幣 10 萬元以下罰金。
附表
┌──┬─────┬─────────────────┐
│編號│共犯姓名  │犯罪事實                          │
├──┼─────┼─────────────────┤
│ 一 │徐毓英    │九十一年五月十一日，甲○○陪同徐毓│
│    │許晉維    │英、許晉維二人搭機至泰國與江智詮會│
│    │          │合後，徐毓英、許晉維於同年月十八日│
│    │          │，分持江智詮所交付已換貼年籍姓名不│
│    │          │詳成年大陸地區人民二人照片之變造中│
│    │          │華民國護照二本，帶同各該二名大陸地│
│    │          │區人民自泰國搭機至新加坡，轉機至埃│
│    │          │及，又轉機至美國後，為美國警方查獲│
│    │          │，徐毓英、許晉維二人則遭原機遣返回│
│    │          │泰國，並向江智詮各收取美金五百元之│
│    │          │報酬。                            │
├──┼─────┼─────────────────┤
│ 二 │羅紫瑗    │(一)九十一年七月三十日，羅紫瑗搭機至│
│    │          │  泰國與江智詮會合，並於同年八月一│
│    │          │  日，持江智詮所交付已換貼不詳年籍│
│    │          │  姓名成年大陸地區人民照片之中華民│
│    │          │  國護照一本，帶同該名大陸地區人民│
│    │          │  自泰國搭機至臺灣，並於中正國際機│
│    │          │  場出示該變造護照以購得轉機至日本│
│    │          │  之機票後，轉機至日本，該名大陸地│
│    │          │  區人民則於抵達日本時逃逸。      │
│    │          │(二)九十二年八月二十六日，羅紫瑗又搭│
│    │          │  機至泰國與江智銓會合，並於同年八│
│    │          │  月底，持江智詮所交付已換貼不詳年│
│    │          │  籍姓名成年大陸地區人民照片之中華│
│    │          │  民國護照一本，帶同該名大陸地區人│
│    │          │  民自泰國搭機至臺灣，並於中正國際│
│    │          │  機場出示該變造護照以購得轉機至日│
│    │          │  本之機票後，轉機至日本，又轉機至│
│    │          │  美國偷渡成功，陳麒文遂於同年九月│
│    │          │  間給予羅紫瑗新臺幣五萬元之現金，│
│    │          │  又於同年十月二十五日再匯款新臺幣│
│    │          │  四萬五千元至羅紫瑗帳戶。        │
├──┼─────┼─────────────────┤
│ 三 │陳維吟    │九十一年八月二十六日，陳維吟與羅紫│
│    │          │瑗一同搭機至泰國與江智詮會合，陳維│
│    │          │吟並於同年九月九日，持江智詮所交付│
│    │          │已換貼不詳年籍姓名成年大陸人民照片│
│    │          │之變造中華民國護照一本，帶同該名大│
│    │          │陸地區人民自泰國搭機至臺灣，並於中│
│    │          │正國際機場出示該變造護照以購得轉機│
│    │          │至日本之機票後，轉機至日本，但為日│
│    │          │本警方所查獲，事後江智詮給予陳維吟│
│    │          │美金五百元之報酬。                │
├──┼─────┼─────────────────┤
│ 四 │張玉惠    │九十一年十月二十九日，張玉惠經李游│
│    │          │權通知搭機至泰國與江智詮會合，並於│
│    │          │同年月三十一日持江智詮所交付之機票│
│    │          │及旅費搭機回臺，接應自行由泰國曼谷│
│    │          │搭機來臺之大陸地區人民鄒長林，張玉│
│    │          │惠與鄒長林接觸後，遂持鄒長林所交付│
│    │          │已換貼鄒長林照片變造完成之甲○○中│
│    │          │華民國護照，前往國泰航空公司櫃臺出│
│    │          │示而購得鄒長林轉機至日本之機票，但│
│    │          │因二人舉止可疑，遂當場為警盤查查獲│
│    │          │。                                │
└──┴─────┴─────────────────┘


司法院資訊處製作；財團法人民間司法改革基金會備份。
